臺灣高等法院刑事判決　　　　　　　　　　　　　九十二年度上易字第三六七九號
　　上　訴　人
　　即　被　告　乙○○
右上訴人因妨害自由案件，不服臺灣臺北地方法院九十二年度易字第三一七號，中華
民國九十二年十一月二十一日第一審判決（起訴案號：臺灣臺北地方法院檢察署九十
一年度偵字第一六九０八號），提起上訴，本院判決如左：
    主  文
原判決撤銷。
乙○○連續以脅迫使人行無義務之事，處拘役貳拾日，如易科罰金，以參佰元折算壹
日。緩刑貳年。
    事  實
一、乙○○與甲○○原係國立臺灣大學醫藥研究所碩士班同學，並為男女朋友關係。
    民國八十九年三、四月間，二人因故分手後，乙○○竟基於概括犯意，自九十年
    年中某日起至九十一年六月間止，連續於日間或深夜，以所使用之000000
    0000號行動電話，撥打或傳送簡訊至甲○○於臺北市○○路國立臺灣大學博
    士班就學住宿所使用之0000000000號行動電話；及甲○○屏東縣住處
    家人所使用之00000000號電話，復向甲○○屏東縣住處接聽電話之甲○
    ○母親林瑞滿言稱：要轉告甲○○，如甲○○不接聽電話，將給甲○○好看，讓
    甲○○之同學、老師、全校都知道甲○○的事情，使甲○○在臺北待不下去，無
    法繼續在臺灣大學博士班唸書等語，使甲○○聽聞林瑞滿轉述後，心生畏懼，不
    得不接聽乙○○的電話，而行無義務之事。嗣後甲○○及家人因不堪其擾，遂停
    止使用00000000號室內電話，甲○○亦因心理焦慮而休學。
二、案經甲○○訴由臺北市政府警察局中正第一分局報請臺灣臺北地方法院檢察署檢
    察官偵查起訴。
    理  由
一、訊據上訴人即被告乙○○固坦承有於右揭時地，以行動電話撥打至告訴人甲○○
    使用之行動電話及其屏東縣住處之電話等事實，核與卷附通聯紀錄所載情節相符
    。雖被告矢口否認有妨害自由犯行，辯稱：係以電話向甲○○催討所借之電吉他
    ，並無以言詞脅迫甲○○或陳世昌之母等語。
二、惟查：被告於九十年年中起至九十一年六月間止，連續於日間或深夜撥打告訴人
    甲○○行動電話及屏東縣住處電話，並於電話中向告訴人之母林瑞滿脅迫稱若告
    訴人不接聽被告之電話，要給告訴人好看，讓告訴人之同學、老師、全校均知告
    訴人之事，使告訴人在臺北待不下去，無法繼續在臺灣大學博士班唸書等語，而
    告訴人聽聞證人林瑞滿轉述被告上開言詞後，因而心生畏懼，不得不接聽被告電
    話，業據告訴人指述詳實，並經證人林瑞滿證述屬實。且告訴人於九十一年三月
    間，因被告不斷撥打電話，心生焦慮而就醫診治，亦有國立臺灣大學醫學院附設
    醫院診斷書一紙及函附病歷一份在卷可稽。又被告多次傳送告訴人簡訊，內容計
    有：「恨！我一輩子恨你們」、「我會告你強暴騙財毀謗等罪名」、「還我們彭
    家一條人命」、「我恨你們！恨！恨恨恨你如此對我」、「對我一輩子心理的傷
    害，我恨！你竟以如此對我」等字句，有被告自承為真正之簡訊譯文在卷為憑。
    依被告傳送告訴人簡訊之內容，從未提及告訴人有向被告借用電吉他，或向被告
    索討電吉他之事，反卻一再向被告出言「恨！我一輩子恨你們」、「我會告你強
    暴騙財毀謗等罪名」等語，顯見告訴人指稱被告於電話中係出言恐嚇，應屬實情
    。被告辯稱係向告訴人索討電吉他，不足採信。事證明確，被告犯行堪以認定。
三、核被告所為，係犯刑法第三百零四條以脅迫使人行無義務之事罪。公訴人雖認被
    告另犯有刑法第三百零五條恐嚇罪嫌，惟被告係以揚稱告訴人若不接聽電話，要
    讓告訴人無法在臺北待不下去，並無法繼續唸書等言詞為手段，脅迫告訴人接聽
    電話，該等恫嚇言詞已屬於脅迫使人行無義務之事行為之一部分，自不另論刑法
    第三百零五條之恐嚇罪。被告先後多次犯行，時間緊接，犯罪構成要件相同，顯
    係基於概括犯意為之，應依連續犯規定論以一罪，並加重其刑。
四、原審論罪科刑，固非無見。惟告訴人於本院陳稱，與被告原為男女朋友關係，因
    被告一再強迫接聽電話，始向警局備案，並無追訴被告之意。且被告對告訴人出
    言恐嚇，僅在迫使告訴人接聽電話，核與一般脅迫他人生命、財產等暴力犯罪不
    同。再依被告傳送告訴人簡訊內容，多屬情感受挫所為之言詞，衡情應係情緒處
    理失當所致。參以被告年紀尚輕，並為國立大學藥學碩士畢業，現已有正當職業
    ，本院認對被告從輕處以拘役，即足以達到刑罰之目的，亦不違背告訴人本意。
    原審量處被告有期徒刑四月，自屬過重。被告上訴，否認犯罪，固無可取。然原
    判決既有可議，自應由本院撤銷改判。爰審酌被告與告訴人原為男女朋友，分手
    後不斷撥打電話脅迫言詞迫使告訴人接聽電話，造成告訴人心理受創；同時參酌
    被告犯罪之動機、目的、犯罪後否認態度等一切情狀，量處如主文第二項所示之
    刑，並諭知易科罰金之折算標準，以資儆懲。末查被告前未曾受有期徒刑以上刑
    之宣告，有本院被告全國前案紀錄表在卷為憑。及因一時失慮，致犯本罪，本院
    認被告經此科刑後，當足資警愓，信無再犯之虞，爰併宣告緩刑二年．以啟自新
    。
據上論斷，應依刑事訴訟法第三百六十九條第一項前段，第三百六十四條，第二百九
十九條第一項前段，刑法第五十六條、第三百零四條、第四十一條第一項前段、第七
十四條第一款，罰金罰鍰提高標準條例第一條前段、第二條，判決如主文。
本案經檢察官沈明彥到庭執行職務。
中　　　華　　　民　　　國　　九十三　　年　　　二　　　月　　廿六　　日
                              臺灣高等法院刑事第十四庭
                                  審判長法  官　陳　祐　輔
                                        法  官　洪　昌　宏
                                        法  官  陳  國  文
右正本證明與原本無異。
不得上訴。
                                        書記官　蔡　棟　樑
中　　　華　　　民　　　國　　九十三　　年　　　二　　　月　　廿六　　日
附錄：本案論罪科刑法條全文
刑法第三百零四條第一項前段：
以強暴、脅迫使人行無義務之事或妨害人行使權利者，處三年以下有期徒
刑、拘役或三百元以下罰金。
前項之未遂犯罰之。
